【裁判字號】    98,易,141
【裁判日期】    980415
【裁判案由】    詐欺
【裁判全文】
臺灣臺北地方法院刑事判決               98年度易字第141號
公  訴  人  臺灣臺北地方法院檢察署檢察官
被      告  甲○○
上列被告因詐欺案件，經檢察官提起公訴（97年度偵字第23689
號），本院判決如下：
    主  文
甲○○幫助意圖為自己不法之所有，以詐術使人將本人之物交付
，處有期徒刑月，如易科罰金，以新臺幣壹仟元折算壹日，緩
刑貳年。
    事  實
一、甲○○明知金融帳戶為個人理財工具，申請開設金融帳戶並
    無任何特殊之限制，一般民眾皆可以存入最低開戶金額之方
    式申請之，且一個人可以在不同之金融機構申請多數之存款
    帳戶使用，取得甚易。而可預見時下以電話詐騙促使被害人
    以現金存款或操作銀行自動付款機而詐取金錢之行為甚為猖
    獗，且廣為媒體報導，並經政府有關機關呼籲，不要受騙。
    依一般人之社會生活經驗，苟不以自己名義申請開戶，卻向
    不特定人蒐集大量他人之帳戶供己使用，其目的極可能利用
    該帳戶供作非法之用，又對交付帳戶供他人使用雖無必然遭
    該他人利用為遂行詐欺取財犯罪之確信，惟甲○○竟仍以該
    他人縱持以遂行財產犯罪亦不違本意，而基於幫助他人為詐
    欺取財之不確定犯意，將其於民國87年5 月29日所申請開立
    之中華郵政股份有限公司（下稱中華郵政）臺東大同路郵局
    帳號第00000000000000號帳戶之存摺、金融卡及密碼，於民
    國97年7月31日至同年8月11日間之某日，在不詳地點，交予
    不詳年籍姓名之成年人，以供該人及所屬之詐騙集團成員使
    用，該詐騙集團取得上開存摺等物後，即於97年8 月11日上
    午9 時30分許，在「遊戲基地」網站（係一介紹網路遊戲並
    提供網路遊戲虛擬裝備或金幣交易服務之網站，網址為http
    ://www.gamebase.com.tw）內使用近似於網路遊戲「暗黑破
    壞神2」中知名人士「LEE.K」之帳號「LEE.K_」，佯裝係「
    LEE.K 」本人，主動向乙○○傳遞訊息而兜售該遊戲之虛擬
    裝備，使乙○○因而陷於錯誤，向其購買「暗黑破壞神2 」
    內之「五跑3傷」符文16片、「五抗20命」符文6片、「五抗
    19命」符文6片，並於同日15時29分許，在臺北市○○○路○
    段191號之中華郵政臺北民生郵局匯款新臺幣（下同）4,000
    元至甲○○上揭大同路郵局帳戶內，前開匯入款項旋即由詐
    欺集團成員提領一空。嗣因乙○○遲未收到虛擬裝備，始發
    覺受騙而報警處理，經警循線查悉上情。
二、案經臺北市政府警察局松山分局報請臺灣臺北地方法院檢察
    署檢察官偵查起訴。
    理  由
一、按被告以外之人於審判外之言詞或書面陳述，除法律有規定
    者外，不得作為證據，刑事訴訟法第159 條第1 項定有明文
    。又按被告以外之人於審判外之陳述，雖不符刑事訴訟法第
    159條之1至159條之4之規定，而經當事人於審判程序同意作
    為證據，法院審酌該言詞陳述或書面陳述作成時之情況，認
    為適當者，亦得為證據，刑事訴訟法第159條之5第1 項定有
    明文。查本案所引用之被告以外之人於審判外之陳述（包含
    書面陳述），雖屬傳聞證據，惟當事人於言詞辯論終結前均
    未聲明異議，本院審酌上開證據資料製作時之情況，尚無違
    法不當及證明力明顯過低之瑕疵，亦認為以之作為證據應屬
    適當，故揆諸前開規定，爰逕依刑事訴訟法第159條之5第2
    項規定，認前揭證據資料均有證據能力，先予敘明。
二、訊據被告甲○○矢口否認有何幫助詐欺犯行，辯稱：伊沒有
    將上開帳戶之存摺、金融卡及密碼交給他人，伊於97年9 月
    去農會營業部辦理通儲時才發現伊被列為警示帳戶，伊詢問
    之結果，才發現係伊上開帳戶遺失云云。經查：
  (一)上開帳戶，係被告於87年5 月29日在中華郵政臺東大同路郵
    局所申請開設，並曾多次請領金融卡使用，業據被告坦認不
    諱，並有中華郵政臺東郵局97年8 月26日行字第0975000829
    號函文檢送之交易明細表、97年11月13日行字第0975001146
    號函文檢送之開戶基本資料各1份在卷可證（見偵卷第12 至
    14頁、第41至43頁）；而被害人乙○○係因誤認「LEE.K_」
    為「LEE.K 」本人，因而陷於錯誤購買上開虛擬設備，致將
    帳戶內之款項轉至被告之前揭帳戶之事實等情，亦據被害人
    乙○○於警詢中及偵查證述明確（見偵卷第4至5頁、第31頁
    至32頁），此與被告前述帳戶交易明細資料內容相符。是被
    告上開帳戶確已供有意行騙之詐騙集團使用，而使被害人乙
    ○○受詐術而將金錢匯入被告之上開帳戶內乙節，堪予認定
    。
  (二)雖被告辯稱：伊上開帳戶係不慎遺失，伊確實沒有出售或交
    付帳戶云云。惟查：
  1.就被告如何遺失上開存摺與金融卡乙節，被告於偵查中供稱
    ：伊於97年8 月初發現上開帳戶不見，因伊之前曾經搬家，
    故伊不知道是如何遺失的，伊發現遺失後因帳戶內沒有錢，
    所以沒有辦理掛失（見偵卷第30至32頁）；於本院準備程序
    中供稱：伊於97年9 月時去農會營業部辦理通儲時才發現伊
    已成為警示帳戶，後來去郵局詢問的結果，伊才知道是上開
    帳戶遺失云云（見本院卷第20頁反面），對於發現上開帳戶
    遺失之時間及原因，前後供述顯不一致；況且，金融帳戶攸
    關個人金融信用甚鉅，常人無不小心保管個人帳戶之存簿、
    金融卡及密碼，以免遭人盜用。是本案被告果真遺失上開帳
    戶之存摺、金融卡及密碼，則其自應向警局報案或向金融機
    構掛失，然被告非但未曾報案，亦未向金融機關掛失止付，
    已與常情相悖。是被告辯稱該存摺等物品係不慎遺失云云，
    實堪置疑。
  2.參以，於97年4月7日至同年7 月31日間，上開帳戶密集以卡
    片提款之方式提領現金之事實，有上開客戶歷史交易清單可
    稽，堪證被告顯然並非不常使用上開帳戶，而有忘記密碼之
    虞；且被告於97年7月15日前往中華郵政臺東大同路郵局第4
    次申請金融卡後，於同年月19日、31日亦曾以卡片提款之方
    式，前往臺東大同路郵局自助郵局自動櫃員機提領現金2,00
    0元、500元及500 元，有上開交易明細表及中華郵政臺東郵
    局98年1 月19日行字第0985000062號函文檢送之金融卡變更
    資料、98年3月5日行字第0985000225號函文各1 份在卷可證
    （見本院卷第15至17頁、第26頁），被告自應對密碼印象深
    刻，而無須特地將密碼寫入存摺或金融卡；甚者，於97年7
    月31日帳戶內之餘額僅剩5 元，益徵被告顯無意使用該帳戶
    ，而係確認帳戶餘額為5 元後，始交付該帳戶之事實，至堪
    認定，其所辯係遺失而非交付他人云云，顯係狡卸之詞，洵
    無足採。
  (三)再觀諸被告於97年7 月31日仍使用金融卡提領現金，參以被
    害人乙○○遭到詐騙匯款之時間為97年8 月11日，是合理推
    論被告應係在97年7月31日至同年8月11日間之某時許，將其
    所有之上開帳戶之存摺、金融卡及提款密碼交付他人使用。
  (四)按刑法上之故意犯，可分為直接故意與不確定故意，所謂不
    確定故意即指行為人對於構成犯罪之事實，預見其發生而其
    發生並不違反其本意，刑法第13條第2 項定有明文。次按存
    款帳戶之金融卡，僅係供使用人作為存款、提款、匯款或轉
    帳之工具，一般人在正常情況下，均得自行向銀行申請開立
    存款帳戶，而領取帳戶金融卡使用，並無任何特定身分之限
    制；苟非意在將該存款帳戶作為犯罪之不法目的或掩飾真實
    身分，實無蒐集他人存款帳戶金融卡之必要。且近來以各種
    理由，撥打電話至一般民眾行動電話或住家，佯稱退稅、欠
    款、查詢帳戶、假冒網路購物賣家謊稱轉帳方式有問題，或
    如同本案佯裝販賣網路遊戲虛擬設備等方式詐欺取財之犯罪
    類型層出不窮，而該等犯罪，多數均利用人頭帳戶作為出入
    帳戶，已經媒體廣為披載，被告係成年且智力成熟之人，對
    此應知之甚詳，而竟仍將存簿、金融卡及密碼交付不詳人士
    使用，則其帳戶將被利用為犯詐欺取財罪之出入帳戶使用，
    當為被告所能預見，且其發生並未違反被告本意。從而，被
    告有將其所有之前揭帳戶存簿、金融卡及提款密碼提供予真
    實姓名、年籍不詳之成年人使用，而有幫助該成年人利用其
    帳戶犯詐欺取財罪之不確定故意，至為明確，至於被告雖非
    實際領取上開詐欺所得，但仍無解於其幫助他人詐欺取財之
    罪責，自屬當然。此外，收受被告帳戶之金融卡進而從事詐
    騙行為之人，雖無證據顯示為成年人，惟亦無證據顯示其為
    兒童或少年，爰依有利於被告之認定，認為該人係成年人。
  (五)綜上所述，本案事證明確，被告上開所辯，無非卸責之詞，
    不足採信，其犯行堪以認定，應依法論科。
三、查前揭不詳年籍姓名之成年人及其同夥組成之犯罪集團使被
    害人乙○○陷於錯誤，將前揭款項匯至被告之上開帳戶中，
    渠等所為該當刑法第339條第1項之詐欺取財罪。又按刑法上
    之幫助犯，係對於犯罪與正犯有共同之認識，而以幫助之意
    思，對於正犯資以助力，而未參與實施犯罪之行為者而言，
    如未參與實行犯罪構成要件之行為，且係出於幫助之意思提
    供助力，即屬幫助犯，而非共同正犯。次查被告將其所有之
    上開帳戶之存摺、金融卡、密碼提供予不詳年籍姓名之成年
    人使用，使該不詳年籍姓名之成年人及其同夥組成之詐欺集
    團作為對被害人實施詐欺取財犯罪之取款工具，顯係基於幫
    助該不詳年籍姓名之成年人及其同夥組成之詐欺集團實施詐
    欺取財犯罪之犯意，而未參與前開詐欺取財犯行之構成要件
    行為。是核被告所為，係犯刑法第30條第1項、第339條第1
    項之幫助詐欺取財罪。而被告係基於幫助之犯意而為詐欺取
    財構成要件以外之行為，為幫助犯，爰依刑法第30條第2 項
    規定，依正犯之刑減輕之。爰審酌被告提供銀行帳戶予不法
    詐欺份子，非但增加被害人尋求救濟之困難，亦使不法詐欺
    份子得以順利掩飾詐欺取財所得財物，復參酌本案事證已極
    為明確，被告仍飾詞否認，足見其毫無悔意，行為有所不當
    ，本應予以嚴懲，惟念被告業已與被害人乙○○達成和解，
    並賠償被害人乙○○4,000元等情，有和解書及郵政跨行匯
    款申請書各1 紙在卷可稽（見本院卷第58、60頁），及其犯
    罪之動機、目的及生活狀況、智識程度等一切情狀，量處如
    主文所示之刑，並諭知易科罰金折算標準。又被告未曾因故
    意犯罪受有期徒刑以上刑之宣告，有臺灣高等法院被告前案
    紀錄表在卷可按，被告雖否認犯罪，然業已悉數賠償被害人
    乙○○之損害，依其智識程度，諒經此偵審程序當知警惕，
    信無再犯之虞，所宣告之刑以暫不執行為適當，爰依刑法第
    74 條第1項第1款規定宣告緩刑2年，以勵自新。至被告所有
    上揭帳戶存摺及金融卡等物，雖係供該詐欺集團成員詐騙所
    用之物，然未經扣案，迄今仍未取回，復非義務沒收之物，
    爰不另為沒收之諭知，附此敘明。
據上論斷，應依刑事訴訟法第299條第1 項前段，刑法第339條第
1項、第30條第1項前段、第2項、第41條第1 項前段、第74條第1
項第1款，刑法施行法第1條之1，判決如主文。
本案經檢察官申心蓓到庭執行職務。
中    華    民    國    98    年    4      月    15   日
               刑事第十三庭審判長法  官  許泰誠
                                 法  官  張文俊
                                 法  官  陳君鳳
以上正本證明與原本無異。
如不服本判決應於收受送達後10日內向本院提出上訴書狀，並應
敘述具體理由；其未敘述上訴理由者，應於上訴期間屆滿後20日
內向本院補提理由書（圴須按他造當事人之人數附繕本）「切勿
逕送上級法院」。
                                 書記官  楊湘雯
中    華    民    國    98    年    4      月    15   日
附表本案論罪科刑法條全文：
刑法第339條
意圖為自己或第三人不法之所有，以詐術使人將本人或第三人之
物交付者，處5年以下有期徒刑、拘役或科或併科1,000元以下罰
金。
以前項方法得財產上不法之利益或使第三人得之者，亦同。
前2項之未遂犯罰之。


司法院資訊處製作；財團法人民間司法改革基金會備份。
